臺灣臺中地方法院民事判決
110年度訴字第2327號
原      告  夏慧娟
訴訟代理人  王正喜律師
被      告  鐘文均
訴訟代理人  陳惠伶律師
上列當事人間請求損害賠償事件，本院於民國110年12月20日言
詞辯論終結，判決如下：
    主    文
被告應給付原告新臺幣參拾萬元，及自民國一一○年九月七日起
至清償日止，按年息百分之五計算之利息。
原告其餘之訴駁回。
訴訟費用由被告負擔百分之二十五，餘由原告負擔。
本判決第一項得假執行。但被告如以新臺幣參拾萬元為原告預供
擔保，得免為假執行。
原告其餘假執行之聲請駁回。
　　事實及理由
壹、原告主張：伊與訴外人即配偶李宗政於民國85年6月15日結
    婚，現婚姻關係存續中。李宗政為被告於106年7月間至107
    年8月16日就讀朝陽科技大學EMBA碩士班之指導教授。被告
    明知李宗政為有配偶之人，仍與李宗政有不當往來，且分別
    於107年11月2日至月底至汽車旅館發生4次性行為、另於同
    年12月15日、108年3月8日、同年月18日、同年5月18日再發
    生4次性行為，合計共8次性行為。被告與李宗政因故吵架，
    李宗政始於108年9月16日坦承上情，被告上開行為破壞伊家
    庭信任，使伊因而不願外出面對人群及親友，致伊受有精神
    損害，被告故意不法侵害伊基於配偶之身分法益情節重大，
    爰依侵權行為之法律關係，請求被告賠償精神慰撫金等語。
    並聲明：一、被告應給付原告新臺幣（下同）120萬元，並
    自起訴狀繕本送達之翌日起至清償日止，按年息5%計算之利
    息。二、願供擔保，請准宣告假執行。　　
貳、被告則以：李宗政利用身為指導教授地位，並為聘僱伊執行
    科技部補助研究計畫專案人員主管之權勢地位，對伊為感情
    糾纏，伊為順利取得碩士學位及參與研究計畫，僅得任憑李
    宗政違反伊意願而發生性行為。李宗政另曾表示有「躁症」
    ，伊不敢觸怒李宗政，擔心其症狀發作會有自殘或傷害伊之
    行為，且伊後續亦有攻讀朝陽科技大學博士班之意願，只能
    隱忍與李宗政虛假之曖昧情愫，原告之主張並不實在等語，
    資為抗辯。並聲明：一、原告之訴及假執行之聲請均駁回。
    二、如受不利判決，願供擔保請准宣告免為假執行。
參、兩造經法院整理並簡化爭點（配合判決書之製作，於不影響
    爭點要旨下，依爭點論述順序整理內容或調整部分文字用語
    ），其結果如下（見本院卷第565頁至第566頁）：
一、不爭執事項：
（一）原告與李宗政於85年6月15日結婚，現婚姻關係存續中。
（二）李宗政自106年7月開始為被告朝陽科技大學碩士班指導教
      授。
（三）被告曾以李宗政於107年11月2日對其涉犯權勢性交罪嫌提
      出告訴，經臺灣臺中地方檢察署（下稱臺中地檢署）109
      年度偵字第14862號為不起訴處分，並經臺灣高等檢察署
      臺中檢察分署（下稱臺中高檢署）110年度上聲議字第96
      號駁回被告再議之聲請。
（四）李宗政曾對被告提出誣告告訴，經臺中地檢署110年度偵
      字第13545號為不起訴處分，並經臺中高檢署110年度上聲
      議字第2591號駁回李宗政再議之聲請。
（五）李宗政與被告分別於107年11月2日、107年12月15日、108
      年5月18日發生性行為。
二、爭點：
（一）李宗政與被告為性行為，是否違反被告之意願？抑或為合
      意性交？被告是否侵害原告之配偶權？
（二）原告請求被告侵害配偶權之損害賠償有無理由？
（三）原告請求精神慰撫金之數額？
肆、得心證之理由：
一、按因故意或過失，不法侵害他人之權利者，負損害賠償責
    任。故意以背於善良風俗之方法，加損害於他人者亦同。違
    反保護他人之法律，致生損害於他人者，負賠償責任。但能
    證明其行為無過失者，不在此限。不法侵害他人之身體、健
    康、名譽、自由、信用、隱私、貞操，或不法侵害其他人格
    法益而情節重大者，被害人雖非財產上之損害，亦得請求賠
    償相當之金額。前2項規定，於不法侵害他人基於配偶關係
    之身分法益而情節重大者，準用之，民法第184條、第195條
    第1項、第3項分別定有明文。復按婚姻係以配偶雙方共同生
    活為目的，配偶應互相協力保持共同生活之圓滿、安全及幸
    福，此係以相互誠實為基礎，故應解為配偶因婚姻契約而互
    負誠實義務，配偶一方行為不誠實，破壞共同生活之圓滿、
    安全及幸福，即屬違反婚姻契約義務而侵害他方之權利。準
    此，倘他人與配偶一方為破壞婚姻契約誠實義務之行為，自
    亦屬侵害配偶權之行為。又侵害配偶權之行為不以通姦為限
    ，祇須配偶一方與他人間有逾越普通朋友社交往來之行為，
    非一般社會通念所能容忍，而破壞婚姻共同生活之圓滿、安
    全及幸福者，即足當之。
二、次按當事人主張有利於己之事實者，就其事實有舉證之責任
    ，但法律別有規定，或依其情形顯失公平者，不在此限，民
    事訴訟法第277條定有明文。故主張權利存在之人，應就權
    利發生要件事實負舉證責任，如主張權利存在之人就該事實
    已負舉證之責，始由抗辯權利不存在之人就權利障礙、排除
    或消滅之要件事實負舉證之責，此乃舉證責任分配之一般原
    則。故原告對於起訴原因已有相當之證明，而被告於抗辯事
    實並無確實證明方法，僅以空言爭執者，應認其抗辯事實並
    非真正，而應為被告不利益之認定。原告主張被告侵害其配
    偶權等情，既為被告所否認，原告自應就此有利於己之事實
    ，負舉證責任。
三、經查，原告主張上開事實，業據提出臺中地檢署108年度偵
    字第32915號不起訴起分書、109年度偵字第14862號不起訴
    起分書、臺中高檢署110年度上聲議字第96號處分書、朝揚
    科技大學性別平等教育委員會（下稱系爭性平會）性平字第
    0000000-0號職場性騷事件調查報告（下稱系爭調查報告）
    ，及被告與李宗政之LINE、微信通訊軟體對話紀錄影本為證
    （見本院卷第17頁至第147頁、第255頁至第257頁）。
（一）參諸被告與李宗政之通訊軟體對話紀錄內容略以：「被告
      ：（想我沒之貼圖）、好想你（愛心貼圖）（107年8月13
      日）」「被告：我們一起睡吧（睡覺之貼圖）（107年8月
      20日）」「李宗政：（愛心貼圖）」「李宗政：前天被鬼
      壓床，好難過（107年10月8日）」「被告：您自己說70是
      您的目標捏、屁啦、在家會被壓」「李宗政：這幾天都睡
      不好」「被告：ㄚ……太想我了想到我在壓您」「被告：為
      了解除壓力需要跟您泡溫泉就是了（107年10月9日）」「
      李宗政：那會流鼻血、不是喔、是噴鼻血」「被告：舒壓
      咩」「被告：睡一下……要用力夢到我陪您一起睡嘿（107
      年10月23日）」「被告：用胳肢窩薰香您（貼圖）、用力
      上課……記得留點力給我嘿！謝謝」「李宗政：下課囉、回
      到研究室懶惰一下，您在忙什麼呢、胳肢窩，哈哈，不夠
      力啦」「被告：知道您很累……可我好想您呀！（107年11
      月29日、11月30日）」「被告：想您……睡不著呀」「被告
      ：沒有疼…很幸福……、抱著您睡覺覺很舒服、原來是真的
      耶…年紀越大越有味道（107年12月16日）」「被告：一點
      點痛痛（107年12月22日）」「李宗政：喔喔，對不起，
      我太粗魯了」「被告：可是整個滿滿的感覺」「李宗政：
      以後一定要溫柔」「被告：很舒服呀」「被告：不能想、
      不然會很想跟您makinglove」等語（見本院卷第91頁、第
      95頁、第97頁至第99頁、第107頁、第109頁、第125頁、
      第135頁、第141頁），顯然被告與李宗政之對話內容與情
      侶間之對話無異。甚者，被告並傳訊予李宗政：「請問您
      ㄛ……，今天您真的有來的急在外面？（害羞貼圖）跟您很
      想有迷你bb，可現在有的話就糗了呀！（於108年5月18日
      ）」「我如果讀博班已經有其他因素在裡面、這是唯一你
      跟我還可以有連結的點、所以那天我問你，你很特別，你
      怎沒要我給你什麼承諾？你怎麼也沒有說什麼承諾？目標
      之類？、你只說，這4年你會壓下你的情感」「因為，至
      始至終，你是完全不可能切割你的另一半（108年9月11日
      ）」「哈哈..我也希望有一個人幫我開車去保養、去洗車
      ，或是我自己去然後載我先離開（108年9月14日）」「太
      多時候，在你的世界，你的時間安排裡面是沒有我這個人
      ，卡到你的安排時，你甚至是直接優先刪除掉（108年9月
      14日）」「答應科技部，一部份是想知道實際應用狀況，
      一部分是我自己可以跟你交往，然後常去學校或跟你出去
      的一個藉口（108年9月14日）」等語（見本院卷第255頁
      、第257頁）。足見被告業已自陳與李宗政交往之事實，
      另提及性愛後之結果，討論是否有懷孕風險，另因李宗政
      未能履行承諾，而有抱怨、爭吵及指責之情況，堪認被告
      與李宗政維持親密異性友人關係，已逾越結交普通朋友等
      一般社交行為而屬不正常往來關係明確。
（二）答辯意旨雖以其遭李宗政權勢性交為辯，否認有侵害原告
      配偶權之事實。然觀之被告與李宗政於朝揚科技大學性別
      平等教育委員會調查時所述內容略以：「乙師（即李宗政
      ）於訪談過程中，承認於107年11月2日當天傍晚係由其載
      甲生（即被告）前往谷關之惠來谷關溫泉會館，而當晚就
      是乙師與甲生發生第1次親密關係，之後，乙師亦表示其
      另分別於107年12月15日於沐蘭精品旅館臺中館、108年3
      月8日於湖水岸時尚精品館、108年3月18日及108年5月18
      日於蘭夏會館，與甲生有親密互動；而甲生（即被告）於
      訪談過程中，亦承認其與乙師於107年11月2日惠來谷關溫
      泉會館發生第1次性行為，嗣後甲生亦有就其於107年12月
      16日傳訊「還睡不著想抱著您睡覺」之文字訊息予乙師之
      情形說明，此係其與乙師在107年11月2日發生合意性行為
      之後的對話，其已慢慢接受乙師的感情，而該訪談過程中
      ，甲生亦自陳：「在107年11月2日谷關惠來會館之後，你
      就接受乙師的感情，變成女朋友了嗎？」而甲生則答以：
      「對。」之情形等語，此有系爭調查報告可參（見本院卷
      第31頁至第45頁）。顯然被告與李宗政應屬情侶，且多次
      前往溫泉會館、汽車旅館發生性行為，答辯意旨所稱之妨
      礙性自主云云，核與客觀事證不符，難以採信。
（三）參以被告曾以李宗政於107年11月2日對其涉犯權勢性交罪
      嫌提出告訴，經臺中地檢署109年度偵字第14862號為不起
      訴處分，並經臺中高檢署110年度上聲議字第96號駁回被
      告再議之聲請。細究上開處分書之理由，亦以被告為一正
      常之受高等教育成年女子，應知悉與李宗政單獨前往溫泉
      會館同處一室泡湯將生何事，且參酌被告與李宗政發生性
      行為後，仍一同出遊泡湯，且亦無憤怒、指責之意，更進
      而接續與被告多次前往旅店發生性行為，而認被告與李宗
      政為單純交往期間所發生之性行為為據，此有各該處分書
      在卷可證（見本院卷第17頁至第29頁），並經本院調閱上
      開偵查卷宗核閱無訛，被告對此亦不爭執（見不爭執事項
      三），綜合上情被告與李宗政於原告與李宗政婚姻關係存
      續中（見不爭執事項一）合意交往，並有發生性行為，已
      侵害原告配偶權情節重大，堪以認定。被告與李宗政之行
      為顯已逾越普通朋友之正常社交往來，超出社會一般通念
      所能容忍之範圍，對身為李宗政配偶之原告而言，顯然難
      以忍受，足以破壞其與李宗政婚姻共同生活之圓滿安全及
      幸福之程度而情節重大至明。根據上述說明，被告對原告
      應構成侵害配偶權之侵權行為，原告精神自受痛苦。是原
      告依民法第184條第1項及第195條第3項、第1項之規定，
      訴請被告負非財產上之損害賠償責任，自屬有據。
四、按不法侵害他人之人格權，被害人受有非財產上損害，請求
    加害人賠償相當金額之慰撫金時，法院對於慰撫金之量定，
    應斟酌實際加害情形、所造成之影響、被害人所受精神上痛
    苦之程度、雙方之身分、地位、經濟狀況及其他各種情形，
    以核定相當之數額。經查，原告主張被告與李宗政發生性行
    為之次數合計為8次，所據無非以系爭調查報告記載李宗政
    自述於107年11月2日至107年11月底共發生4次性行為、108
    年3月8日及108年3月18日各1次性行為（見本院卷第35頁、
    第35頁），加計答辯狀所載於107年12月15日、108年5月18
    日所發生之性行為等語（見本院卷第505頁）為之加總。然
    被告僅不爭執分別於107年11月2日、107年12月15日、108年
    5月18日共發生3次性關係（見不爭執事項五）。審酌系爭調
    查報告雖記載被告與李宗政於11月2日至11月底發生4次性行
    為，然並未確實表明發生地點及各次時間，尚難認已屬明確
    特定。而經系爭性平會提示李宗政提及各次發生性行為之時
    間、地點經被告表示意見，分別為107年12月15日於沐蘭精
    品旅館臺中館、108年3月8日於湖水岸時尚精品旅館、同年3
    月18日於蘭夏會館、同年5月18日於蘭夏會館共4次發生性行
    為之時間、地點，而被告則表示地點無誤，僅時間部分或有
    差異等語（見本院卷第35頁）。考量原告所主張被告與李宗
    政發生8次性行為均以被告與李宗政各次陳述之加總，未有
    其他證據以實其說，難認無重複計算之疑慮。然被告僅自陳
    發生3次性行為，亦與其於系爭性平會所述不符，均不足為
    各自有利之認定。考及被告與李宗政發生多次性行為，無法
    排除因時間經過難以一一詳記之因素，而系爭調查報告製作
    時間為被告與李宗政初次陳述，且亦經被告與李宗政各自表
    示意見，真實性應可確保，應認被告與李宗政發生性行為之
    次數，被告及李宗政上開所述時間、地點加計107年11月2日
    共5次。兼衡原告為僑光科技大學二技畢業之學歷，現職為
    家管，名下有房屋1戶、土地1筆、汽車1部、股票2筆，財產
    總額為2,834,350元、108年、109年之所得為95,156元、34,
    159元之經濟狀況；被告為碩士畢業之學歷，目前從事花卉
    設計工作，平均每月薪資約25,000元，名下有股票8筆，財
    產總額為75,190元、108年、109年之所得為346,128元、9,7
    21元之經濟狀況等情，業據兩造陳明在卷（見本院卷第565
    頁、第571頁、第573頁），並有兩造稅務電子閘門財產及所
    得調件明細表在卷可按。綜合兩造之學經歷、職業、收入狀
    況、被告侵害原告配偶權時間、地點、方式及次數之情節，
    原告將來或對李宗政另訴求償之損害填補，及原告因而受有
    精神上痛苦程度等一切情狀，認原告請求之非財產上損害賠
    償數額以30萬元為適當。逾此範圍所為之請求，則不應准許
    。
伍、末按給付無確定期限者，債務人於債權人得請求給付時，經
    其催告而未為給付，自受催告時起，負遲延責任。其經債權
    人起訴而送達訴狀，或依督促程序送達支付命令，或為其他
    相類之行為者，與催告有同一之效力。遲延之債務，以支付
    金錢為標的者，債權人得請求依法定利率計算之遲延利息。
    應付利息之債務，其利率未經約定，亦無法律可據者，週年
    利率為百分之5，民法第229條第2項、第233條第1項前段、
    第203條定有明文。本件原告對被告之侵權行為損害賠償債
    權，屬無確定期限之給付，依前揭法條規定，原告請求有理
    由之部分，併請求自民事訴訟起訴狀繕本送達被告之翌日即
    110年9月7日（見本院卷第161頁）起至清償日止，按年息5%
    計算之利息，為有理由，應予准許。
陸、綜上所述，原告依侵權行為法律關係，請求被告給付如主文
    第1項所示之本息為有理由，應予准許。原告逾此範圍之請
    求，則無理由，應予駁回。　　　　
柒、本判決所命被告之給付金額未逾50萬元，依民事訴訟法第38
    9條第1項第5款之規定，自應依職權宣告假執行。原告雖聲
    明願供擔保請准宣告假執行，然此屬促使法院依職權發動假
    執行之宣告，法院毋庸另為准駁之判決。並依同法第392條
    第2項規定，依聲請宣告被告預供擔保，得免為假執行。至
    原告就敗訴部分所為之聲請，因訴之駁回而失所依據，不予
    准許。
捌、本件事證已臻明確，兩造其餘提出之攻擊、防禦方法及證據
    ，經核與判決結果皆不生影響，爰不一一論述，附此敘明。
玖、訴訟費用負擔之依據：民事訴訟法第79條。　
中　　華　　民　　國　　111 　年　　1 　　月　　24　　日
                  民事第三庭　法  官  劉承翰
以上正本係照原本作成。
如對本判決上訴，須於判決送達後20日內向本院提起上訴狀；如
委任律師提起上訴，應一併繳納上訴審裁判費。　　　　　
中　　華　　民　　國　　111 　年　　1 　　月　　24　　日
                              書記官  蔡昀潔